臺灣高等法院民事判決　　　　　　　　　　　　　　　九十三年度上字第一○六號
　　上　訴　人　中央產物保險股份有限公司
　　法定代理人　宋道平
　　上　訴　人　富邦產物保險股份有限公司
　　法定代理人　石燦明
　　上　訴　人　國泰世紀產物保險股份有限公司
　　　　　　　　（原名東泰保險股份有限公司）
　　法定代理人　馬萬居
　　共　　　同
　　訴訟代理人　林昇格律師
　　複　代理人　林淑娟律師
　　被　上訴人　世聯倉運股份有限公司
　　法定代理人　黃仁安
　　被　上訴人　甲○○
　　共　　　同
　　訴訟代理人　邱秀珠律師
　　被　上訴人　泳福有限公司
　　法定代理人　黃惠蘭
　　訴訟代理人　陳文雄律師
右當事人間請求損害賠償事件，上訴人對於中華民國九十二年十二月十六日臺灣新竹
地方法院九十一年度訴字第四七四號第一審判決提起上訴，本院於九十三年十一月二
十三日言詞辯論終結，判決如下：
    主      文
上訴駁回。
第二審訴訟費用由上訴人負擔。
    事實及理由
一上訴人起訴主張其與訴外人聯華電子股份有限公司（下簡稱聯電公司）就聯電公司
  自日本進口機器一批簽訂運輸保險合約，約定系爭貨物於運送期間所造成之損害由
  上訴人負保險責任，嗣聯電公司於八十九年十二月間自日本進口系爭貨物，由日本
  亞細亞航空運送來臺，貨抵臺灣後，由驊洲公司報關，通知被上訴人世聯倉運股份
  有限公司（下簡稱世聯公司）負責內陸運送，聯電公司派員提領貨物時，發現上開
  貨物發生損害情事，損失計日幣一千二百萬元，上訴人依約賠償聯電公司後，取得
  其債權。世聯公司為本件貨物之內陸運送人，另系爭貨損係由世聯公司之受僱人即
  被上訴人甲○○之故意或過失於車輛行進中未保持安全距離緊急煞車所致，世聯公
  司自應就前開損失負運送契約債務不履行及侵權行為之損害賠償責任；另本件貨櫃
  內之裝載並未固定，則負責本件貨物裝載之被上訴人泳福公司或其受僱人就本件貨
  損亦有過失，即為造成貨損之原因，上訴人自得向被上訴人世聯公司（依民法第六
  百三十四條、第一百八十四條、第一百八十八條、保險法第五十三條之規定對聯電
  公司負損害賠償責任）、甲○○（依民法第一百八十四條之規定對聯電公司負損害
  賠償責任）、泳福公司（依民法第一百八十四條、第一百八十八條之規定對聯電公
  司負損害賠償責任）請求損害賠償，爰依保險法第五十三條、民法債權讓與之規定
  為本件之請求，聲明：
  (一)先位聲明：
    1.被上訴人世聯公司、甲○○應連帶給付上訴人等日幣一千二百萬元及自起訴狀
      繕本送達翌日即世聯公司自九十一年七月九日起、甲○○自九十一年十月九日
      起，均至清償日止，按週年利率百分之五計算之利息。
    2.被上訴人泳福公司應給付上訴人等日幣一千二百萬元，及自追加起訴狀繕本送
      達翌日即九十二年一月七日起至清償日止，按週年利率百分之五計算之利息。
    3.如前開第一、二項之任一被上訴人已為給付，在其給付範圍內，其餘被上訴人
      免給付之責。
    4.願供擔保，請准予宣告假執行。
  (二)備位聲明：
    1.被上訴人世聯公司、甲○○應連帶給付上訴人等新臺幣三百三十四萬九千二百
      元，及自起訴狀繕本送達翌日即世聯公司自九十一年七月九日起、甲○○自九
      十一年十月九日起，均至清償日止，按週年利率百分之五計算之利息。
    2.被上訴人泳福公司應給付上訴人等新臺幣三百三十四萬九千二百元及自追加起
      訴狀繕本送達翌日即九十二年一月七日起至清償日止，按週年利率百分之五計
      算之利息。
    3.如前開第一、二項之任一被上訴人已為給付，在其給付範圍內，其餘被上訴人
      免給付之責。
    4.願供擔保，請准予宣告假執行。
  被上訴人世聯公司、甲○○則以系爭貨物於交付世聯公司時未必完好未受損；且如
  認系爭貨物之受損係自中正機場至聯電公司八Ｄ廠之運送過程中所發生，亦屬包裝
  、裝櫃不當與未固定所致，因世聯公司就系爭貨物並不負責裝櫃及固定事宜，世聯
  公司、甲○○自不應就裝櫃不當及未固定所致貨損負責；甲○○雖有緊急煞車行為
  ，惟其時之時速僅二十公里，且該煞車係為避免與他車相撞所不得不然，此乃當時
  為緊急避難所應採取之唯一措施，否則可能造成更大之損害，甲○○亦無故意、過
  失可言；又如認世聯公司、甲○○應負損害賠償責任，亦得依據公路法第六十四條
  之規定主張責任限制等語資為抗辯。
  被上訴人泳福公司則以該公司僅係單純做堆置之動作，至於如何擺放貨物，何者在
  先、何者在後，均係聽命於驊洲公司在場人員或魏振鵬之命行事，因此即令裝貨之
  「頭輕尾重」擺法係不當，亦係因指示人之指示不當所造成等情置辯。
二本件原審對於上訴人之請求，判決上訴人全部敗訴，並駁回其假執行之聲請，上訴
  人全部不服提起上訴，聲明：
  (一)先位聲明：
    1.原判決廢棄。
    2.右廢棄部分，
      (1)被上訴人世聯公司及甲○○應連帶給付上訴人等日幣一千二百萬元，並自起
        訴狀繕本送達之翌日起至清償日止，按週年利率百分之五計算之利息。
      (2)被上訴人泳福有限公司應給付上訴人等日幣一千二百萬元，並自追加起訴狀
        繕本送達之翌日起至清償日止，按週年利率百分之五計算之利息。
      (3)如前開第(1)、(2)項之任一被上訴人已為給付，在其給付範圍內，其餘被上訴
        人免給付之責。
    3.願供擔保，請准予宣告假執行。
  (二)備位聲明：
    1.原判決廢棄。
    2.右廢棄部分，
      (1)被上訴人世聯公司及被上訴人甲○○應連帶給付上訴人等新臺幣三百三十四
        萬九千二百元，並自起訴狀繕本送達之翌日起至清償日止，按週年利率百分
        之五計算之利息。
      (2)被上訴人泳福有限公司應給付上訴人等新臺幣三百三十四萬九千二百元，並
        自追加起訴狀繕本送達之翌日起至清償日止，按週年利率百分之五計算之利
        息。
      (3)如前開第(1)、(2)項之任一被上訴人已為給付，在其給付範圍內，其餘被上訴
        人免給付之責。
    3.願供擔保，請准予宣告假執行。
  被上訴人聲明：(一)上訴駁回。
                (二)如受不利判決，願供擔保請准宣告免假執行。
三上訴人主張其與聯電公司就聯電公司自日本進口機器一批簽訂運輸保險合約，約定
  系爭貨物於運送期間所造成之損害由上訴人負保險責任，嗣聯電公司於八十九年十
  二月間自日本進口系爭貨物，由日本亞細亞航空股份有限公司運送來臺，貨抵臺灣
  後，由驊洲公司報關，通知被上訴人世聯公司負責內陸運送，聯電公司派員提領貨
  物時，發現上開貨物發生損害情事，損失計日幣一千二百萬元，上訴人依約賠償聯
  電公司後，取得其債權。世聯公司為本件貨物之內陸運送人，另系爭貨損係由世聯
  公司之受僱人即被上訴人甲○○之故意或過失於車輛行進中未保持安全距離緊急煞
  車所致；另本件貨櫃內之裝載並未固定，則負責本件貨物裝載之被上訴人泳福公司
  或其受僱人就本件貨損亦有過失等事實，固據上訴人提出日本亞細亞航空股份有限
  公司簽發之空運提單、貨物交接單、公證報告、損害賠償收據等為證（原審卷第十
  頁以下）。兩造就下列事項均不爭執，有原審筆錄在卷可憑（原審卷第二九七頁、
  第二九八頁、第三○六頁）：
  (一)系爭貨物由世聯公司受聯電公司託運，就中正機場至聯電公司（位於新竹科學園
    區）部分負責內陸運送，並於八十九年十二月二十六日運抵貨主聯電公司，翌日
    （二十七日）卸貨時，聯電公司收貨人員檢視發現第一箱內所裝載之主機有損壞
    情形。
  (二)系爭貨物在運抵中正機場後，由驊洲公司負責報關事宜，並交由泳福公司以堆高
    機將貨物裝上世聯公司之貨櫃車。
  (三)上訴人為本件貨物之保險人，已依保險契約理賠貨主聯電公司貨損金額日幣一千
    二百萬元，並受讓聯電公司關於系爭貨物之損害賠償請求權。
  (四)世聯公司司機即甲○○駕車行經新竹園區道路時曾緊急煞車。
  (五)在系爭貨物運送至聯電公司時，貨物包裝上之顯示器並未變色。
  (六)對當時開櫃時貨物擺放之情形及開櫃後之狀況如原審原證六之相片所示。
  (七)泳福公司就系爭貨物於裝櫃後未負責固定事宜。
四惟被上訴人均以前詞置辯，是本件之主要爭執在被上訴人世聯公司、甲○○、泳福
  公司是否須分別依民法第六百三十四條、第一百八十四條、第一百八十八條、保險
  法第五十三條之規定；民法第一百八十四條之規定；民法第一百八十四條、第一百
  八十八條之規定對聯電公司負損害賠償責任（原審卷第二九七頁），茲分述之：
  (一)世聯公司方面：
    1.世聯公司依民法第六百三十四條但書之規定，無庸對聯電公司負損害賠償責任
      ：
      (1)按「運送人對於運送物之喪失、毀損或遲到，應負責任。但運送人能證明其
        喪失、毀損或遲到，係因不可抗力或因運送物之性質或因託運人或受貨人之
        過失而致者，不在此限。」民法第六百三十四條定有明文。世聯公司雖辯稱
        其無該條之適用云云。惟按「稱運送人者，謂以運送物品或旅客為營業而受
        運費之人。」民法第六百二十二條定有明文；本件世聯公司既係以貨櫃車運
        民法第六百三十四條係規範運送人運送時所應負之責任，未限定運送人係負
        有裝、載義務者始能適用上開規定，世聯公司辯稱其就本件運送無民法第六
        百三十四條規定之適用云云，尚屬無據。
      (2)世聯公司係系爭貨物之運送人，有如前述，系爭貨物由世聯公司受聯電公司
        託運，就中正機場至聯電公司部分負責內陸運送，於八十九年十二月二十六
        日運抵貨主聯電公司，翌日（二十七日）卸貨時，聯電公司收貨人員檢視發
        現第一箱內所裝載之主機有損壞（毀損）情形，為世聯公司所不爭執，則運
        欲免負責任，即應依該條但書之規定，證明運送物之毀損（本件屬運送物毀
        損之情形，自不包括運送物之喪失、遲到），係因不可抗力或因運送物之性
        質或因託運人或受貨人之過失而致。
      (3)本件系爭貨物之裝櫃不當、未固定，均為導致系爭貨物毀損之原因，已經證
        人蕭高敏於原審證稱：「（從資料來看，裝櫃當時是否體積小重量輕放在貨
        櫃前方，體積大重量重者放後方？）就系爭貨櫃而言，編號一之主機部分因
        體積及重量過大係放在貨櫃後方，而體積及重量較小者係放在貨櫃前方。」
        、「（如上開所述裝櫃方式是否符合一般裝車規範？）並不符合，因較重之
        貨物如放在後方，於運送途中會發生車輛甩尾巴之情形，也可能會使貨物往
        前衝，而使重的貨物會擠向輕的貨物：：」、「（系爭貨櫃當時是否有作固
        定設施？）依照我們公司所留下之勘驗紀錄及現場照片來看，貨櫃於貨物裝
        載時並未作貨物固定之設施，如有作固定設施，會於紙箱上看到勒痕。」（
        原審卷(一)第一五六頁－第一五七頁），上訴人就上開蕭高敏證言不爭執，且
        於書狀載「茲因公證人蕭高敏先生：：稱：「本件貨櫃內之裝載確係無固定
        ，且重物係堆置在後方，而輕物係堆置在前方，此即可能造成貨物移位之情
        形：：」（原審卷(一)第一六四頁背面）。
      (4)世聯公司於系爭貨物裝櫃後，不負固定之責：
        上訴人主張世聯公司就系爭貨物於裝櫃後負有固定之責任云云，為世聯公
          司所否認。查貨櫃貨運業者並不負責貨櫃內貨物之固定，且一般司機均不
          具備專業技術，應由貨主自行或委由他人負責固定工作，以保障貨物安全
          運送，此為貨櫃貨運業運送之慣例；倘貨主待運送之貨物係貴重物品或精
          密儀器，貨主除應另行加投保險外，並應與貨櫃貨運業者簽訂運送契約，
          明定雙方權利義務，另行計費等情，有高雄市汽車貨櫃貨運商業同業公會
          九十二年八月十五日高貨櫃字第三七六號函在卷可考（原審卷(一)第三八一
          頁）。
        另臺北縣汽車貨運商業同業公會亦認「一般貨物裝櫃應為報關行與貨櫃場
          人員負責之業務，貨運公司只負運送之責，不為裝櫃行為。除非託運人有
          特別委託要求貨運公司全程參與，包括自貨物裝櫃起至運送到目的地止，
          則貨運公司必含固定貨物事宜之責任，反之，未參與裝櫃事宜，於未經託
          運人許可下，尚不可擅自更動櫃內之物品，又何能要求其負固定事宜責任
          」等情，亦有該公會九十二年十月三十日（92）北汽貨榮字第二○六號函
          在卷可按（原審卷(二)第十五頁）。
        查世聯公司係參加桃園縣汽車貨櫃貨運商業同業公會，有世聯公司提出之
          該公會所發會員證書及出具之證明書各一份在卷可考，且為上訴人所不爭
          執（原審卷(二)第十頁、第十一頁、第十九頁）。按半聯結車係指一輛曳引
          車與一輛重型半拖車所組成之車輛，道路交通安全規則第二條第一項第十
          五款定有明文；又半聯結車中之曳引車屬汽車之一種，而拖車依其重量等
          級區分為重型拖車及輕型拖車，再依其前後輪、前端附掛之車輛差異區分
          為全拖車及半拖車，故半聯結車中之重型半拖車亦屬重型拖車之一種，則
          半聯結車所組成之車輛符合聯結車之要件，當屬聯結車之之一種等情，亦
          有交通部公路總局新竹區監理所中壢監理站九十二年十一月四日竹監壢字
          第○九二○○一七九九四號函在卷可按（原審卷(二)第七十五頁、第七十六
          頁）。
        世聯公司係以車號ＫＪ－七四八號營業貨櫃曳引車及車號ＳＸ－九二營業
          半拖車所組成而運送系爭貨物，有照片及行車執照在卷可按，亦為上訴人
          所不爭執（原審卷(二)第十二頁、第十三頁、第十九頁），則世聯公司於本
          件所從事者即為貨櫃運送，因所運送者為貨櫃貨物，參諸前述貨櫃貨運慣
          例，除上訴人與世聯公司另有特別約定外，世聯公司並不負責貨櫃內固定
          事宜，殆無疑義。
        上訴人另主張依世聯公司提出之報價單，其中項次五中之「氣墊溫控運輸
          」，係指機邊提貨作業，並非指一般運輸作業，無從作為一般運輸時無庸
          負責固定事宜之證明云云。惟查世聯公司向聯電公司所提出之八十七年八
          月三十一日、八十八年九月一日（非本件運送者）報價單（原審卷第一○
          五頁、第一○六頁），除第五大項「氣墊溫控運輸」、「機邊提領作業運
          輸」，係以「批」計，其餘項目均係以「趟」、「櫃」為計價單位。而上
          開以「批」為計價單位，其範圍除包括主體機器（溫控貨櫃、氣墊車頭、
          氣墊板架）、附屬機件（保稅貨櫃、氣墊車頭）外，並包括機坪裝貨及貨
          櫃內固定費用，亦即世聯公司就此項目除負運送之義務外，尚負有裝櫃及
          固定之義務，從而該批之價格固包括裝櫃及固定之費用。至於其餘以「趟
          」、「櫃」為計價單位之項目即無註明有包括固定事宜，亦有報價單在卷
          可考。
        證人即聯電公司進口課長莊玉瑛亦證稱世聯公司與聯電公司間就委託之運
          ，則前開報價單既未就單純運送（即除前開以「批」計價外）約定應由世
          聯公司負責固定事宜，而聯電公司與世聯公司復未另特別約定應由世聯公
          司負責系爭貨物裝櫃後之固定事宜，是上訴人此部分之主張即不足採。
        上訴人又主張世聯公司向聯電公司所為之請款單，均係以每趟＼櫃＼車以
          為計價，並無明列所謂「固定費用」，故如固定作業須另行計價，世聯公
          司則應提供明列「固定費用」之請款單云云。惟世聯公司向聯電公司請款
          用之請款單，其內並無明列「固定費用」（原審卷(一)第三二三頁），因既
          均係以每趟＼櫃＼車為計價，參諸前述，自不包括固定費用，且由該請款
          單之記載，亦僅能證明請款單所列均屬於單純運送，並未包括固定費用，
          尚無從證明世聯公司就每趟之運送當然包括固定，上訴人前揭主張亦不足
          採。
        證人莊玉瑛固證稱依貨主聯電公司之認定，將貨物放在貨櫃上係屬堆高業
          者之責任，但裝入貨櫃後之固定事宜應屬世聯公司之責任云云（原審卷(一)
          第二一一頁、第二一二頁）。然上訴人係代位聯電公司為請求，茍世聯公
          司並未負責固定事宜，而系爭貨物之固定事宜又係因聯電公司本身未另委
          任他人作固定或其本身之使用人、受僱人未依約定進行固定所致，則必將
          影響聯電公司所得向世聯公司主張之損害賠償請求，亦即聯電公司就此部
          分固定事宜係由何人負責自有其利害關係，而證人莊玉瑛係聯電公司之進
          口課長，其前開證述即有偏頗而不足採。
        證人莊玉瑛亦證稱就聯電公司與世聯公司歷次成立之運送契約，均未就固
          定事宜為特別約定（原審卷(一)第二一二頁），就系爭貨物係由報關之驊洲
          公司請堆高業者進行裝櫃，則如何與世聯公司之責任為釐清時，亦表示就
          聯電公司而言並不會十分釐清此部分之責任等語（原審卷(一)第二一三頁）
          。是本件既另有負責裝櫃之堆高業者，當裝櫃不當或裝櫃後事實上無從作
          固定或甚難作固定時應如何處理，又如發生貨損時應如何釐清責任，本屬
          即為重要，豈有不加釐清之理，益證證人莊玉瑛此部分證述之不可採。
        證人即驊洲公司中正機場之轉運部經理魏振鵬證稱系爭貨物裝櫃之過程，
          係由驊洲公司幫聯電公司找泳福公司進行裝櫃事宜，驊洲公司並依據聯電
          公司之指示，要泳福公司將何貨物放到溫控櫃，而其再依所其過去之經驗
          及見到之慣例，指示泳福公司將系爭貨物之主機放在溫控櫃之最後面，其
          餘則放在該貨櫃前方等情（原審卷(一)第二六○頁以下）。足證系爭貨物負
          責裝櫃之泳福公司係由驊洲公司幫聯電公司所找，有關何貨物要放入溫控
          櫃內、裝櫃之順序、位置等亦由驊洲公司指示泳福公司進行，則世聯公司
          就裝櫃事宜無指揮之權限自明。
        上訴人雖另提出證人魏振鵬提出之陳述書一份（原審卷(一)第三九九頁），
          主張證人魏振鵬前開證述係由其在現場指示泳福公司進行裝載作業係屬誤
          稱，應更正為泳福公司係聯電公司所委託，且泳福公司對於堆高機費用係
          直接向聯電公司請款，驊洲公司於堆高機作業並無指揮權云云。惟查前開
          陳述書已為被上訴人否認其真正；且查證人魏振鵬於原審言詞辯論期日到
          庭作證時，已就系爭貨物何者要放入溫控貨櫃，何者要放入另只貨櫃，另
          就放入溫控貨櫃之順序、位置等，詳為證述係由驊洲公司為指示，且由其
          本於經驗指示泳福公司如何裝櫃，而就裝貨部分如何向聯電公司請款乙節
          ，亦與證人莊玉瑛證述情節相符，自屬可採。且上開證述之內容，衡情亦
          不致會有誤稱、誤記之情形，從而前開陳述書縱屬證人魏振鵬所親自提出
          ，此項於到庭證述後再行提出之審判外陳述，自不能作為驊洲公司並未指
          示泳福公司進行裝櫃事宜之證明。
        證人魏振鵬於本院囑託臺灣新竹地方法院訊問時，雖改稱：「我們沒有權
          利指揮泳福公司。」云云（本院卷(一)第二○六頁），惟本件上訴人係代位
          聯電公司為請求，茍為聯電公司報關、且受託處理系爭貨物如何裝櫃等之
          驊洲公司就系爭貨物之如何裝櫃等，指示錯誤，依民法第二百二十四條規
          定，聯電公司自應與自己之過失負同一責任，是上開魏振鵬事後改稱無權
          指揮泳福公司云云，自屬偏頗而無足採。況魏振鵬於該次作證時，仍證稱
          ：「我只能告訴泳福公司，聯華電子公司有幾件貨物一定要進到世聯的溫
          控櫃之中。」、「這次全部都是精密儀器，只是其中有部分要放在溫控櫃
          ，有些不用。」（本院卷(一)第二○六頁、第二○七頁），該證言與前開魏
          振鵬於原審所稱「係由聯電公司委託驊洲公司指定那些貨物要放到何種貨
          櫃，如有些貨物須放到溫控櫃，驊洲公司就須按照指示要堆高業者將貨物
          放到溫控櫃：：」之證言相符，魏振鵬既二次證言均證稱指示堆高業者（
          泳福公司）何種貨物須置於溫控櫃，衡情，魏振鵬繼續指示裝櫃之順序、
          位置等，均與常情相符，是魏振鵬上開「無權指揮泳福公司」云云之證言
          ，係事後附合上訴人之詞，自無足採。
        證人魏振鵬固證稱堆高業者將整個貨物裝入溫控櫃後，再由運送業者之司
          機作固定云云（原審卷(一)第二六一頁），另證人即驊洲公司負責人鄭日省
          亦證稱就一般慣例而言，貨物上到運送人之貨車，運送人本身對此貨物就
          有責任，如裝櫃業者與運送業者不同時，運送業者之司機在現場就應告知
          如何裝櫃，尤其就精密貨物之裝櫃，司機在現場更應作適當之指示，另堆
          高業者只是將貨物上到貨櫃，就貨物之固定應由運送業者負責云云（原審
          卷(一)第二四二頁）。
        惟查魏振鵬僅係負責報關之驊洲公司人員，證人鄭日省則係驊洲公司之負
          責人，其二人就訴外人聯電公司與世聯公司間之運送契約是否有包括固定
          事宜，衡情並不知悉，則其上開證述已難謂可採。且證人鄭日省前開證述
          亦與前開所述之貨櫃運送慣例不符。另魏振鵬亦證稱在系爭貨物發生毀損
          前，從未見過世聯公司之司機有進到溫控櫃內進行固定事宜，另亦未見過
          其他溫控櫃運送業者之司機有進行固定事宜，前開所述運送業者之司機會
          於裝櫃完畢後進入貨櫃內進行固定，係於本件貨損事故發生後始見到等情
          。鄭日省並證稱就系爭貨物運送而言，因其並未在現場，所以不清楚係由
          何人負責裝櫃後之固定事宜，而其所見過之溫控貨櫃並無其他固定設施等
          情。茍世聯公司以溫控貨櫃運送時須負固定事宜，豈會在溫控貨櫃內毫無
          任何固定設施，足見在系爭貨損發生前，溫控貨櫃運送業者顯然就裝櫃後
          之固定事宜並不負責亦明，是證人魏振鵬、鄭日省此部分證述亦不足採，
          均無從為上訴人有利證據之認定。
        查精密儀器在貨櫃內之固定乃為專門技術，且由證人莊玉瑛之證述，裝櫃
          時確實要一面裝櫃一面進行固定等情；則系爭貨物既由訴外人聯電公司另
          行委由驊洲公司代找裝櫃業者即泳福公司進行裝櫃事宜，而裝櫃順序、位
          置等又係由驊洲公司指揮，則事實上亦無從由世聯公司進行固定事宜。再
          查系爭編號一貨物重量達七千七百五十公斤，而由現場開櫃檢驗系爭貨物
          之照片觀之，系爭貨物在經證人魏振鵬指示裝載入貨櫃後，顯無足夠空間
          可供世聯公司進行綑綁等固定事宜；且因精密儀器之固定有其專業技術，
          並要配合相關輔助設施，則當全部貨物上櫃，亦難以為妥適之固定。
        綜上，本件發生貨損之原因乃為裝櫃不當及未作固定所致，而依據貨櫃運
          者只負運送之責，從而在另由他人進行裝櫃，又無特別約定下，貨櫃貨運
          業者並不負責貨櫃內貨物之固定，應由貨主自行或委由他人負責固定工作
          ，以保障貨物安全運送。
      (5)聯電公司並未與世聯公司就本件運送另行約定由世聯公司負責固定事宜，亦
        未委任世聯公司就裝櫃事宜行指揮監督，則就裝櫃及貨物固定事宜，即應由
        託運人聯電公司負責或另行委由他人負責。次查聯電公司就裝櫃事宜係委由
        報關之驊洲公司代找堆高業者負責，而裝櫃之種類、順序、位置等，亦係由
        驊洲公司現場負責之魏振鵬指揮泳福公司人員進行，則因前開裝櫃之不當（
        重之貨物置於貨櫃後方）所致之損害，自屬託運人（受貨人）聯電公司之代
        理人驊洲公司之過失所致，依民法第二百二十四條規定，聯電公司自應與自
        己之過失負同一責任。聯電公司既應就裝櫃後之貨物固定事宜自行處理，或
        委由他人進行，惟聯電公司亦未進行固定事宜，此亦屬託運人（受貨人）聯
        電公司之過失自明。
      (6)世聯公司依前開說明、證據等，已舉證證明系爭運送物之毀損，係託運人聯
        電公司（於本件同時為受貨人）之過失而致，依民法第六百三十四條但書之
        之規定，世聯公司無庸就本件系爭貨損負損害賠償責任。
    2.世聯公司無庸依民法第一百八十四條、第一百八十八條之規定對聯電公司負損
      害賠償責任：
      (1)按「因故意或過失，不法侵害他人之權利者，負損害賠償責任。故意以背於
        善良風俗之方法，加損害於他人者，亦同。違反保護他人之法律者，推定其
        有過失。」、「受僱人因執行職務，不法侵害他人之權利者，由僱用人與行
        為人連帶負損害賠償責任。但選任受僱人及監督其職務之執行，已盡相當之
        注意或縱加以相當之注意而仍不免發生損害者，僱用人不負賠償責任。」民
        法第一百八十四條、民法第一百八十八條第一項定有明文。
      (2)上訴人主張系爭運送之貨物，於交付世聯公司時確完好未受損等情，為世聯
        公司、甲○○所否認，辯稱系爭貨物於包裝時其外箱上均裝置有振盪顯示器
        及傾斜顯示器，該貨物於由甲○○運送時未變色，惟在運抵聯電公司八Ｄ廠
        時，顯示器仍未變色，不足證明系爭貨物在甲○○開始運送時確屬完好未受
        損云云。
      (3)查顯示器變色固無從作為是否發生貨損之指標，從而在世聯公司將系爭貨物
        運抵聯電公司時，顯示器雖未變色，惟並不得據此即認世聯公司在由司機即
        甲○○運送過程中未發生貨損情事。且發生系爭貨損後，上訴人即通知傑信
        公司進行公證調查，結果認為系爭貨物係在內陸運送至受貨人受貨人聯電公
        司時發生損害，有公證報告一份在卷可按（原審卷(一)第十二頁以下、中譯本
        見第六十四頁以下）。世聯公司、甲○○雖否認公證報告就該部分所為認定
        之真正；惟查證人即驊洲公司在中正機場負責之魏振鵬證稱系爭貨物在請堆
        高業者（即泳福公司）進行裝載，或該公司將系爭貨物點交給世聯公司之過
        程中，並無任何事故發生貨損或發現異常之現象，而如有任何事故發生，或
        發現異常現象，因現場有多人在場，將會同進行檢視，看貨物是否確實有異
        常或損害之情形，如確有異常並會開立放行異常報告表，但本件並無上述情
        形等情（原審卷(一)第二六○頁以下）。
      (4)證人魏振鵬雖係受聯電公司委託進行報關之驊洲公司在機場人員，與本件貨
        損有其利害關係，惟世聯公司係指派司機即甲○○駕駛氣墊溫控貨櫃車（含
        貨櫃）至機場向驊洲公司領取系爭貨物，則無論世聯公司是否負責裝貨指揮
        或固定事宜，當系爭貨物由泳福公司進行裝入貨櫃前，衡情驊洲公司、泳福
        公司及甲○○均必加以檢視，如就外觀發現有異常現象（如包裝破損、凹陷
        等），當即可發現，又如在裝貨過程中發生摔落、碰撞等事故，亦可輕易知
        悉，即應有相關紀錄，另當聯電公司受領系爭貨物發現貨損時，衡情甲○○
        在事件說明書亦必記載，惟查本件在世聯公司領取系爭貨物時並未要求驊洲
        公司或倉儲公司開立異常報告，另甲○○在發生貨損後製作之事件說明，亦
        未提及上情，有該事件說明在卷可按，從而證人魏振鵬此部分證述即屬可採
        。又查系爭貨物於聯電公司受領時，因發現有破損異常現象，乃通知負責公
        證調查之傑信公司、世聯公司（由甲○○到場）等至聯電公司，進行檢驗系
        爭貨物，而貨櫃後門及前門打開時，可見其內貨物（即體積最大之主機）已
        發生位移現象，另下方盤架已彎曲變形，部分貨物外包裝明顯看到因擠壓變
        形之情事等情，有世聯公司、甲○○不爭執之照片三十七幀在卷可考（原審
        卷(一)第七十頁以下）。
      (5)而甲○○於系爭貨損發生後，所提出之「事件說明書」，亦載明「園區○○
        ○○路口，園外線交通車臨時左轉，導致本車急採剎車，導致貨物前移」等
        語，證人即製作公證報告之蕭高敏亦證稱經過調查研判之結果，應係貨車煞
        車造成貨櫃內之貨物往前衝才產生之貨損等情（原審卷(一)第一五五頁），足
        見前開公證報告認定本件貨損係在世聯公司運送途中所發生，乃依據世聯公
        司領取系爭貨物時之狀況、甲○○所提出之事件說明書及進行開箱查驗之結
        果等所為之綜合判斷，即屬有據，從而世聯公司、甲○○上開辯解即不足採
        。
      (6)世聯公司、甲○○另辯稱系爭貨物之受損係自中正機場至聯電公司之運送過
        程中所發生，為日本出口廠商包裝不當所致云云。惟查系爭貨物均係用「七
        層波狀起皺紙箱」包裝，外層並以塑膠皮帶固定，且其內層之主體係以五公
        分之人造海綿襯墊保護等情，有系爭貨物開箱之照片在卷可按，亦為世聯公
        司、甲○○所不爭執。世聯公司及甲○○固辯稱系爭貨物中編號第一號貨物
        之重量為七千七百五十公斤，則依日本國家制定之「日本工業標準」，即應
        以木箱包裝云云，並提出日本輸送包裝研究會編訂手冊節本一份為證。惟世
        聯公司提出之手冊節本係日文，未提出中譯本，且係節本，尚不得作為證據
        。另世聯公司亦未就以木箱包裝及七層波狀起皺紙箱包裝究竟在安全性要求
        上有何不同，即以木箱安裝何以必會較諸七層波狀起皺紙箱包裝為佳舉證以
        實其說（按七層波狀起皺紙箱內層有人造海綿能發揮吸震及緩衝碰撞之效果
        ），難認以木箱包裝會較諸系爭貨物之包裝方式更具安全性。
      (7)證人即傑信公司製作公證報告之蕭高敏亦證稱各製造廠商就貨物之包裝方式
        各有不同，而日本NIKON公司產品之包裝均係相同，亦即如系爭貨物係以七
        層波狀起皺紙箱包裝之模式，底部棧板係鐵製，為符合裝載需求，且紙箱與
        （原審卷(一)第一五五頁、第一五六頁），益證世聯公司等所辯系爭貨物包裝
        不當云云，尚無足採。
      (8)縱如世聯公司所述系爭第一箱貨物，依日本國家制定之「日本工業標準」，
        應使用JIS Z1403三即用木箱之標準進行包裝屬實；惟系爭貨物之受損主要
        原因係因裝貨不當及未進行固定產生位移、擠壓所致，有如前述。即茍在裝
        貨時能就放置之順序、貨物間之間隔、貨物與貨物、貨物與貨櫃間之空隙為
        妥當放置，並完成固定及保護措施，則即令如系爭貨物之包裝方式，應不致
        發生貨損，從而縱認本件有包裝不當之情形，亦應認與發生之貨損無相當因
        果關係，世聯公司、甲○○該部分之辯解尚不足採。
      (9)聯電公司就系爭貨物之運送未與世聯公司特別約定包括固定事宜，而無論由
        貨櫃運送之慣例、世聯公司對系爭貨物之裝櫃並無指揮權、裝櫃業者為驊洲
        公司代聯電公司所找、實際裝櫃情形等，均應認世聯公司並未就系爭貨物負
        有裝櫃後之固定義務，有如前述。世聯公司既對於裝櫃後之貨物未負固定之
        責，而甲○○或世聯公司亦未有明確表示或指示現場裝櫃人員就系爭貨物無
        庸進行固定，則因未進行固定所導致之貨損，世聯公司、甲○○自無須負責
        。
      (10)就裝櫃部分，上訴人自認世聯公司並未負責裝櫃事宜（原審卷(一)第一八○頁
        －本件就裝櫃事宜主張係由被告泳福公司負責），則上訴人就因裝櫃不當所
        致之損害能當無由向世聯公司、甲○○請求損害賠償。上訴人另主張泳福公
        司進行裝櫃時，世聯公司之司機甲○○應要求將重的貨物放到貨櫃前方，惟
        甲○○並未為此要求，自應就此所生之貨損負損害賠償責任云云。然基於前
        述，泳福公司係負責報關之驊洲公司直接代聯電公司所找，世聯公司與泳福
        公司並無任何契約或其他法律關係，而就裝櫃事宜復未受聯電公司委任或為
        其使用人，則世聯公司在負責裝貨之堆高業者即泳福公司並非其所指定下，
        世聯公司司機甲○○對於泳福公司人員即無任何監督或指揮權。況證人魏振
        鵬於原審之證言，系爭貨物係由聯電公司委託驊洲公司，由驊洲公司指示泳
        福公司人員何貨物要放到何貨櫃，而須放到溫控櫃之貨物，並由魏振鵬依據
        昔日經驗及所見到之慣例，指示泳福公司人員將編號一之主機放在貨櫃最後
        面，其餘則放在貨櫃前方等情，亦即泳福公司進行裝櫃時，在現場為指示者
        乃驊洲公司之魏振鵬，均有如前述，從而世聯公司在負責裝櫃之堆高業者即
        泳福公司非其所找，復未受聯電公司委任或有約定就裝櫃事宜為指揮監督，
        現場並有負責指揮裝櫃之驊洲公司人員，則世聯公司即無義務亦無權將裝櫃
        之貨物要求泳福公司進行調整，上訴人前揭主張仍無足採。
      世聯公司、甲○○就裝櫃事宜既無指揮監督之權限，而貨櫃貨運所運送之標
        的又係貨櫃，則當泳福公司將系爭貨物裝入溫控貨櫃後，因系爭貨物均屬精
        密之機器，其中編號一之貨物重量更達七千七百五十公斤，事實上甲○○即
        令知悉上開之裝櫃方式不當，亦無從再進行調整，從而就此亦難認世聯公司
        、甲○○就裝櫃之不當所造成之貨損應負賠償責任。
      基於上述，世聯公司既未負有裝櫃及固定系爭運送貨物之義務，而就裝櫃復
        無指揮監督權，則因裝櫃不當及未固定所致系爭貨損，自無庸負損害賠償責
        任。
      世聯公司既未負有系爭貨物裝櫃及固定義務，而無庸就裝櫃不當及未進行固
        定所致損害負賠償責任，惟上訴人另主張世聯公司之司機即甲○○於運送系
        爭貨物之過程中因有過失，亦屬發生本件貨損之原因，是另應審究者即為甲
        ○○於駕駛溫控貨櫃車運送系爭貨物過程中是否有因故意或過失造成本件貨
        損之結果，而使世聯公司應與甲○○負連帶賠償責任。本院認甲○○就系爭
        貨損無何故意或過失行為，甲○○之緊急煞車行為無從認為不當，亦難認與
        系爭貨損有相當因果關係，另甲○○無故意以背於善良風俗之方法，加損害
        於他人，或違反保護他人之法律，致生損害於他人，均無庸依民法第一百八
        十四條第一項後段、第二項前段之規定對聯電公司負侵權行為損害賠償責任
        ，理由均詳後「(二)甲○○無庸依民法第一百八十四條之規定對聯電公司負損
        害賠償責任」段所述，則上訴人主張甲○○應負侵權行為損害賠償責任，世
        聯公司應依民法第一百八十四條、第一百八十八條負連帶損害賠償責任云云
        ，亦不足採。
      綜上，世聯公司無庸依民法第一百八十四條、第一百八十八條之規定對聯電
        公司負損害賠償責任。
    3.世聯公司無庸依保險法第五十三條之規定對聯電公司負損害賠償責任：
      (1)按「被保險人因保險人應負保險責任之損失發生，而對於第三人有損失賠償
        請求權者，保險人得於給付賠償金額後，代位行使被保險人對於第三人之請
        求權；但其所請求之數額，以不逾賠償金額為限。前項第三人為被保險人之
        家屬或受僱人時，保險人無代位請求權。但損失係由其故意所致者，不在此
        限。」保險法第五十三條定有明文。
      (2)然上開規定係被保險人（於本件指聯電公司）因保險人（於本件指上訴人）
        應負保險責任之損失發生，而對於第三人（於本件係指被上訴人）有損失賠
        償請求權者，保險人（上訴人）得於給付賠償金額後，代位行使被保險人（
        聯電公司）對於第三人（被上訴人）之請求權，非世聯公司須否對聯電公司
        負損害賠償賠償之依據，上訴人謂依保險法第五十三條之規定，世聯公司須
        對聯電公司負損害賠償云云，自屬無據。
  (二)甲○○無庸依民法第一百八十四條之規定對聯電公司負損害賠償責任：
    1.上訴人主張泳福公司進行裝櫃時，世聯公司之司機甲○○應要求將重的貨物放
      到貨櫃前方，惟甲○○並未為此要求，自應就此所生之貨損負損害賠償責任云
      云。然世聯公司在負責裝櫃之堆高業者即泳福公司非其所找，復未受聯電公司
      委任或有約定就裝櫃事宜為指揮監督，現場並有負責指揮裝櫃之驊洲公司人員
      ，則世聯公司之司機甲○○即無義務亦無權將裝櫃之貨物要求泳福公司進行調
      整，上訴人前揭主張仍無足採。世聯公司、甲○○就裝櫃事宜既無指揮監督之
      權限，而貨櫃貨運所運送之標的又係貨櫃，則當泳福公司將系爭貨物裝入溫控
      貨櫃後，因系爭貨物均屬精密之機器，其中編號一之貨物重量更達七千七百五
      十公斤，事實上甲○○即令知悉上開之裝櫃方式不當，亦無從再進行調整，從
      而就此亦難認世聯公司、甲○○就裝櫃之不當所造成之貨損應負賠償責任等情
      ，均有如前述，世聯公司既未負有裝櫃及固定系爭運送貨物之義務，而就裝櫃
      復無指揮監督權，則因裝櫃不當及未固定所致系爭貨損，甲○○自無庸負損害
      賠償責任。
    2.上訴人主張被上訴人甲○○駕駛溫控貨櫃車行經科學園區時，因未注意車前狀
      況及與前車之安全距離而緊急煞車，以致貨櫃內之貨物發生位移擠壓而致損害
      ，自應認有過失云云。惟為世聯公司、甲○○所否認，上訴人雖提出甲○○在
      發現貨損後提出之事件說明書及公證報告為證。惟事件說明書係記載「園區○
      ○○○路口，因外線交通車臨時左轉，導致本車急踩煞車，導致貨物前移」等
      語，有該事件說明書在卷可按（原審卷(一)第五十八頁）。則由該事件說明書之
      記載，甲○○既係因外線行駛之交通車臨時左轉，則當時所採取必要之安全措
      施，即應為緊急煞車，以避免發生碰撞，亦即採取緊急煞車乃為當時注意車前
      狀況所為之妥適行為，尚難以此即謂甲○○有何違反交通安全規則或就所造成
      貨損結果有故意或過失。又由傑信公司製作之公證報告，結論欄認定「本公司
      調查結果，於內陸運送至受貨人（即聯電公司）倉庫時，ＫＪ－七四八（世聯
      倉運公司）之司機為了避免撞上突然在他面前移動之巴士，而急煞車，因此造
      成二十尺空貨櫃（號碼CTWU－950329）中裝載之５個包裹之貨物位置錯亂而受
      損害。」等情，有該公證報告在卷可考（中譯本見原審卷(一)第六十八頁）。依
      該公證報告觀之，甲○○既係為避免撞上突然在其前方移動之巴士而急踩煞車
      ，事實上亦因此緊急煞車，得免於發生碰撞造成更大之損害（蓋前開巴士為交
      通車，又係下班時段，其時應載有相當之人數），亦難認甲○○就本件緊急煞
      車所產生之位移有故意或過失，是上訴人所提出之上開證據，尚不足證明甲○
      ○對聯電公司構成侵權行為。
    3.甲○○在為緊急煞車發生貨物位移之時間，無論係上訴人主張之當日下午十八
      時二十分或世聯公司所稱之十八時五十八分，因均屬下班塞車時段，而甲○○
      所駕駛之車輛又係屬於溫控貨櫃車（以車號ＫＪ－七四八號營業貨櫃曳引車後
      掛上車號ＳＸ－九二營業半拖車，其上並有重達八公噸左右之貨物），則甲○
      ○於行駛在新竹科學園區○○道路時，衡情其速度縱未如世聯公司所稱之時速
      二十公里左右，應亦相距不遠。證人蕭高敏亦證稱為公證調查時，雖無法判斷
      載運系爭貨物之貨櫃車在為緊急煞車前之時速，然通常在新竹科學園區內駕車
      之速度不會太快，蓋園區○道路有很多路段係屬跳動路面等情（原審卷(一)第一
      五八頁），足見甲○○駕車行駛至新竹科學園區○○路口時之速度絕無超速情
      事，是亦無從認其因避免撞擊駛入之巴士而為之緊急煞車係屬不當。
    4.又系爭貨櫃係將重量最重、體積最大之編號一貨物裝入貨櫃之後方，其餘重量
      較輕、體積較小之貨物則係放在貨櫃之前方等情，業據證人魏振鵬證述屬實（
      原審卷(一)第一五六頁、第一五七頁）。另系爭貨物於裝櫃後並未做固定，而經
      傑信公司公證員會同上訴人、聯電公司、甲○○等人進行開櫃檢驗時，貨櫃之
      外觀情狀良好，惟打開貨櫃後，貨物與貨物間、貨物與貨櫃間均有相當之空隙
      ，即令如編號第一號體積最大之貨物（主機），與貨櫃邊緣仍有空隙，另堆在
      貨櫃內之五只貨物已位置錯亂移動向貨櫃前方，有部分貨物之下方支架歪斜、
      移位，部分貨物之外觀因擠壓而變形、凹陷等情，有前開貨物開櫃之現場照片
      在卷可稽。又經公證員公證檢驗結果，除發現貨櫃內之五只貨物已位置錯亂移
      動向貨櫃前方，另部分貨物之外層包裝亦受到凹陷＼變形之損害，其中編號一
      貨物（即掃描器主機）部分，一邊受到輕微凹陷之損害，移除外層包裝後，機
      器主體係被五公分之人造泡棉襯墊及保護，一側之泡棉尾端因外力碰撞＼擠壓
      而造成二個凹陷之損害，包裝主機體之鋁箔、氣泡及塑膠薄膜在目視下有破損
      ，Ｌ型鐵板將主機體固定於盤架上之二個螺絲係彎曲變形，主機體亦位置錯亂
      一公分，一個支腳滾落，目視可看到其表面與外箱碰撞，有七公分刮痕之損害
      ；第六號貨物裝載垂直滑臂，目視可看出外層包裝兩側尾部有凹陷＼變形損害
      ，盤架亦受到外力而有碰撞＼破裂損害，移除外層包裹（紙箱、鋁箔及氣泡包
      裝）後，四個支腳其中一個由目視可看到彎曲＼變形損害，內部貨物之滑臂不
      能移動等情，有前開公證報告在卷可按（中譯本見原審卷(一)第六十四頁以下）
      由上述情形觀之，系爭貨物在裝入貨櫃後並未進行固定，而裝櫃時又將體積最
      大之編號一貨物放在貨櫃後方，其餘體積、重量明顯小於編號一之貨物卻係放
      入貨櫃之前方，貨物與貨物間、貨物與貨櫃間之空隙，又未塞入保護之材質或
      另做保護貨物間或貨物與貨櫃間免碰撞受損之措施，基於物理慣性定律原理，
      只要車子在行進間遇到煞車，因貨櫃內貨物並未做任何固定及上開保護設施，
      即會發生位移之情形，加上編號一體積最大、重量最重之貨物係置放於貨櫃後
      方，在發生位移時，即會向前碰撞、擠壓前方面積較小、體重較輕之貨物自明
      。
    5.證人蕭高敏亦證稱前開之裝櫃方式並不符合一般裝車規範，因較重之貨物如放
      在貨櫃後方，於運送途中會發生車輛甩尾巴之情形，亦可能會使貨物往前衝，
      而使重的貨物會擠向輕的貨物，如裝車時重物係在前方，而輕的貨物緊貼重的
      貨物，其間並無空隙的話，在緊急煞車時，因重的貨物直接頂到貨櫃前方，而
      輕的貨物因重量輕又與重的貨物間沒有空隙，比較不會產生位移，則如車速當
      時只有二十公里的話，在緊急煞車時應不會產生貨損，另如有作固定設施，於
      車速慢之情形下發生緊急煞車，原則上亦不會發生貨損等情（原審卷(一)第一五
      七頁以下）。甲○○所駕駛之半聯結車（溫控貨櫃車）滿載重物之貨櫃，在下
      班塞車時段，又係行經新竹科學園區○道路，其車速較為緩慢，茍本件在進行
      裝櫃時，能將編號一最重且體積最大之貨物放在貨櫃最前方，且緊貼貨櫃或與
      貨櫃間放入保護材質，其後再依重量即由重而輕之順序放入貨櫃，裝櫃之同時
      並進行固定事宜及保護措施，縱有前開緊急煞車之行為，衡情亦不致會發生系
      爭貨損，亦即甲○○所為之緊急煞車行為，亦與系爭貨損之發生無相當因果關
      係。
    6.世聯公司就系爭貨物所提供之運送服務，係由中正機場經由高速公路至新竹科
      學園區，而貨櫃車行駛高速公路速限為時速九十公里；因貨櫃車行駛於高速公
      路或一般道路，本即可能發生各種狀況，亦即並無從避免緊急煞車之發生（如
      突然由他車道違規搶入貨櫃車行駛車道、前方車輛突然緊急煞車等），加上行
      使之路段必會有上下坡及轉彎情形，從而在進行裝櫃、固定及採取保護措施時
      ，即應考量上開可能發生之情況，亦即應符合在未逾九十公里時速下緊急煞車
      或道路係屬大轉彎時仍不移位或縱移位有因採取保護措施而避免擠壓、碰撞損
      害之最低安全要求。查甲○○既係因避免撞及突然駛入其車道之交通巴士而緊
      急煞車，而在行駛之道路又係屬於科學園區道路，時速再快亦不可能逾九十公
      里，此由卸貨時全部包裝紙箱上之振盪顯示器、傾斜顯示器均未變色，可知本
      件即使因緊急煞車導致慣性移位，其因碰撞、擠壓產生之振盪、傾斜程度均尚
      在容許範圍內。茍無上開裝櫃順序錯誤及未採取固定、保護措施之因素，衡情
      應不致發生系爭貨損，益見系爭貨物之移位、擠壓，確係因裝櫃不當及未予固
      定、採保護措施所致，與世聯公司司機甲○○之前開緊急煞車行為無關，更難
      認甲○○應負侵權行為損害賠償責任。
    7.另上訴人未舉證證明甲○○有民法第一百八十四條第一項但書「故意以背於善
      良風俗之方法，加損害於他人」、第二項前段「違反保護他人之法律者，致生
      損害於他人」之侵權行為，是甲○○亦無庸依民法第一百八十四條第一項但書
      、第二項前段之規定對聯電公司負侵權行為損害賠償責任。
    8.綜上所述，上訴人既未舉證證明甲○○就系爭貨損有何故意或過失行為，而其
      緊急煞車行為不僅無從認為不當，亦難認與系爭貨損有相當因果關係，另甲○
      ○亦無庸依民法第一百八十四條第一項但書、第二項前段之規定對聯電公司負
      侵權行為損害賠償責任。從而上訴人主張被上訴人甲○○應負民法第一百八十
      四條對聯電公司負侵權行為損害賠償責任云云，自無足採。
  (三)上訴人依保險法第五十三條、民法債權讓與規定，請求世聯公司、甲○○負連帶
    賠償責任，均屬無據：
    1.按債務人於受通知時，對於讓與人之事由，皆得以之對抗受讓人，民法第二百
      九十九條第一項定有明文。本件上訴人主張其受讓聯電公司對世聯公司、甲○
      ○所得行使之損害賠償權利，惟世聯公司、甲○○均無庸對聯電公司負賠償責
      任，均如前述，聯電公司對世聯公司、甲○○並無請求權，是世聯公司、甲○
      ○自得以對讓與人聯電公司之無須賠償事由對抗受讓人即上訴人，則上訴人基
      於民法債權讓與之規定，請求世聯公司、甲○○賠償系爭貨損云云，即屬無據
      。
    2.上訴人另基於保險代位規定為本件之請求云云，惟查上訴人既係代位聯電公司
      行使對世聯公司、甲○○之權利，則世聯公司、甲○○所得對聯電公司行使之
      抗辯，自亦得對上訴人主張，是本於同一理由，上訴人亦無從基於保險代位規
      定，對被上訴人世聯公司、甲○○請求賠償系爭貨物之損害。
  (四)泳福公司無庸依民法第一百八十四條、第一百八十八條之規定對聯電公司負損害
    賠償責任：
    1.上訴人係基於民法第一百八十四條、第一百八十八條之侵權行為法律關係向被
      上訴人泳福公司為本件請求，上訴人與泳福公司不爭執者為泳福公司僅負責系
      爭貨物之裝櫃事宜（原審卷(一)第二九八頁－兩造不爭執之事項「(二)：：並交由
      被告泳福有限公司以堆高機將貨物裝上被告世聯公司之貨櫃車。」），則此部
      分應論究者為泳福公司就系爭貨物之裝櫃事宜有無過失而應對聯電公司負侵權
      行為責任。
    2.上訴人主張泳福公司在進行裝櫃時，未採取「頭重尾輕」原則，而係採「頭輕
      尾重」之方式置放，以致貨櫃車緊急煞車時，發生位移、擠壓造成貨物受損，
      則就裝櫃之方式自有過失云云。然按承攬人因執行承攬事項，不法侵害他人之
      權利者，定作人不負損害賠償責任；但定作人於定作或指示有過失者，不在此
      限，民法第一百八十九條定有明文。泳福公司就其進行系爭貨物之裝櫃事宜固
      不爭執，惟辯稱其均係依據聯電公司代理人即驊洲公司現場人員之指示進行裝
      櫃等情。查證人即驊洲公司機場轉運部經理魏振鵬證稱泳福公司係驊洲公司幫
      聯電公司所找，負責系爭貨物之裝櫃事宜，相關裝櫃費用係先由驊洲公司代墊
      給泳福公司，再由驊洲公司向聯電公司請領，而進行裝櫃之過程，係聯電公司
      委託驊洲公司指定何貨物要放到何貨櫃，其並指示將編號一之主機放在溫控貨
      櫃之最後面，其餘貨物則放在貨櫃前方等情，有魏振鵬原審筆錄在卷可憑（原
      審卷(一)第二六○頁以下），另上訴人於原審提出魏振鵬具名之陳述書、魏振鵬
      於本院囑託臺灣新竹地方法院訊問時，如何翻異前供，均不可採等情，均如前
      述。則依魏振鵬前開證言，足證泳福公司僅係單純將貨物依指示堆置於貨櫃內
      ，至於如何擺放，何貨物先裝櫃、何貨物後裝櫃，何者位置在前、何者在後等
      ，均係由定作人聯電公司代理人驊洲公司之指示進行，從而就前開「頭輕尾重
      」之裝櫃方式不當，應認係定作人之指示不當所造成，則參諸民法第一百八十
      九條但書之規定，泳福公司亦不負損害賠償責任。
    3.上訴人對泳福公司係基於侵權行為法律關係而請求，惟為泳福公司否認其就所
      為之裝櫃行為有任何過失，上訴人復未進一步舉證證明泳福公司有何故意過失
      ，上訴人此部分主張亦屬無據。
    4.上訴人雖另主張泳福公司係受聯電公司所委託，並非驊洲公司，所以驊洲公司
      於泳福公司以堆高機裝貨並無指揮權，泳福公司仍應以其專業進行妥適之裝櫃
      事宜云云；惟查證人即聯電公司進口課課長莊玉瑛證稱有關裝櫃之堆高業者，
      聯電公司並未指定，係由負責報關之驊洲公司所找，堆高業者在裝櫃後進行請
      款時將發票直接給驊洲公司，發票抬頭則係註明聯電公司，驊洲公司在收到堆
      高業者之發票會先代付，之後再向聯電公司請款等情（原審卷(一)第二一一頁以
      下），核與證人魏振鵬前開證述情節相符，足見聯電公司係將貨物裝櫃事宜全
      權委託驊洲公司處理，驊洲公司不僅係直接代找堆高業者（驊洲公司甚至有決
      定以何家堆高業者進行裝櫃之權利），堆高業者進行請款時亦係經由驊洲公司
      ，足見驊洲公司就裝櫃事宜不僅為聯電公司之代理人，更就裝櫃業者之指定、
      現場裝櫃之處理、裝櫃後之請款等，均有實際處理，自就裝櫃事宜有指揮監督
      之權，是上訴人此部分之主張亦不足採。
    5.按債務人於受通知時，對於讓與人之事由，皆得以之對抗受讓人，民法第二百
      九十九條第一項定有明文。本件上訴人主張其受讓聯電公司對泳福公司所得行
      使之損害賠償權利，則基於前開規定，泳福公司既係依聯電公司之代理人驊洲
      公司之指示而為裝載，即無任何過失可言，從而聯電公司對泳福公司並無請求
      權，是泳福公司自得以對讓與人聯電公司之無須賠償事由對抗受讓人即上訴人
      ，則上訴人基於侵權行為法律關係，請求泳福公司賠償系爭貨損云云，即屬無
      據。
    6.上訴人另基於保險代位規定為本件之請求云云，惟查上訴人既係代位聯電公司
      行使對泳福公司之權利，則泳福公司所得對聯電公司行使之抗辯，自亦得對上
      訴人主張，是本於同一理由，上訴人亦無從基於保險代位規定，對被上訴人泳
      福公司請求賠償系爭貨物之損害
五綜上所述，因託運人聯電公司無論基於運送契約債務不履行或侵權行為法律關係，
  均不得請求被上訴人世聯公司、甲○○負連帶損害賠償責任；聯電公司基於侵權行
  為法律關係，亦不得請求泳福公司負損害賠償責任，則上訴人本於保險代位或債權
  讓與，所行使者均係聯電公司得對世聯公司、甲○○、泳福公司之權利，世聯公司
  、甲○○、泳福公司對聯電公司所得行使之抗辯均得向上訴人為主張，從而上訴人
  先位請求(一)世聯公司、甲○○應連帶給付上訴人等日幣一千二百萬元及自起訴狀繕
  本送達翌日即世聯公司自九十一年七月九日起、甲○○自九十一年十月九日起，均
  至清償日止，按週年利率百分之五計算之利息、(二)泳福公司應給付上訴人等日幣一
  千二百萬元，及自追加起訴狀繕本送達翌日即九十二年一月七日起至清償日止，按
  週年利率百分之五計算之利息、(三)如前開第一、二項之任一被上訴人已為給付，在
  其給付範圍內，其餘被上訴人免給付之責；備位請求(一)世聯公司、甲○○應連帶給
  付上訴人等新臺幣三百三十四萬九千二百元，及自起訴狀繕本送達翌日即世聯公司
  自九十一年七月九日起、甲○○自九十一年十月九日起，均至清償日止，按週年利
  率百分之五計算之利息、(二)被上訴人泳福公司應給付上訴人等新臺幣三百三十四萬
  九千二百元及自追加起訴狀繕本送達翌日即九十二年一月七日起至清償日止，按週
  年利率百分之五計算之利息、(三)如前開第一、二項之任一被上訴人已為給付，在其
  給付範圍內，其餘被上訴人免給付之責，均屬無據，應予駁回。上訴人假執行之聲
  請亦失所依據，應併予駁回。原審為上訴人敗訴之判決，並駁回其假執行之聲請，
  核無不合。上訴意旨指摘原判決不當，求予廢棄改判，為無理由，應予駁回。
六本件因事證已臻明確，兩造其餘攻擊、防禦方法及所為之立證，與判決之結果不生
  若何影響，無庸再逐一予以論究，合併敘明。
據上論結，本件上訴為無理由，依民事訴訟法第四百四十九條第一項、第七十八條、
第八十五條第一項前段判決如主文。
中　　　華　　　民　　　國　　九十三　　年　　 十二 　　月　　　七　　　日
                              民事第一庭
                                  審判長法  官  尤  豐  彥
                                        法  官  陳  金  圍
                                        法  官  湯  美  玉
正本係照原本作成。
如不服本判決，應於收受送達後二十日內向本院提出上訴書狀，其未表明上訴理由者
，應於提出上訴後二十日內向本院補提理由書狀（均須按他造當事人之人數附繕本）
上訴時應提出委任律師或具有律師資格之人之委任狀；委任有律師資格者，另應附具
律師資格證書及釋明委任人與受任人有民事訴訟法第四百六十六條之一第一項但書或
第二項（詳附註）所定關係之釋明文書影本。
中　　　華　　　民　　　國　　九十三　　年　　 十二 　　月　　　八　　　日
                                        書記官  賴  淑  真
附註：
民事訴訟法第四百六十六條之一（第一項、第二項）：
對於第二審判決上訴，上訴人應委任律師為訴訟代理人。但上訴人或其他法定代理人
具有律師資格者，不在此限。
上訴人之配偶、三親等內之血親、二親等內之姻親，或上訴人為法人、中央或地方機
關時，其所屬專任人員具有律師資格並經法院認為適當者，亦得為第三審訴訟代理人
。
